最高法院刑事判決　　　　　　　　　　　　　　　　　八十六年度台覆字第七四號
　　被　告　甲○○
右被告因煙毒案件，經台灣高等法院台南分院中華民國八十五年十二月十二日終審判
決（八十五年度上訴字第一二七五號，起訴案號：台灣台南地方法院檢察署八十五年
度偵字第二一六九號）後，送請覆判，本院判決如左：
    主  文
原判決核准。
    理  由
本件原判決認定被告甲○○意圖營利，基於概括犯意，於民國八十五年一月間某日，
在嘉義縣鹿草鄉碧潭村頂潭二二六號之四李仁修住處，販賣毒品海洛因三十小包予李
仁修施用，得款新台幣（下同）五萬元。其曾贈與林晉賢海洛因一小包，林晉賢於八
十五年二月九日下午五時許，在其住處台南縣永康市○○里○段五十六巷六十九號為
警查獲，經警授意，由林晉賢於同日下午八時許，以被告之電話秘書呼叫器（○六）
0000000代碼五八九與被告聯絡，約定向其購買海洛因零點五兩，價格十二萬
元，於台南縣永康市砲兵學校前交易。被告基於連續販賣毒品海洛因之犯意，駕駛自
用小客車攜帶海洛因分裝為大小四包至上開約定地點，準備以十二萬元之價格將其中
一包海洛因零點五兩販賣予林晉賢時，為埋伏警員當場查獲而未遂，並扣押其所攜毒
品四包淨重八十點七六公克，及其所有供販賣海洛因聯絡使用之呼叫器一支等情。係
以上開被告販賣海洛因予李仁修部分之事實，業據證人李仁修迭於警訊及檢察官偵查
中供述綦詳，先後所供均相符合，該證人與被告並無怨隙，當無任意設詞誣陷之理，
所供應屬可信。同案被告林晉賢於警訊時，亦供承被告於八十五年二月初某日曾贈與
伊海洛因一包，並要求如伊或伊之朋友需要海洛因，可向其購買，伊依警方授意，以
被告之呼叫器與其聯絡，約定被告販賣海洛因一包（半兩）予伊，價格為十二萬元，
經警埋伏查獲等語。並據證人即查獲被告之警員洪文友、林春雄證述無訛。被告於警
訊中亦供承伊與林晉賢約定，林晉賢向伊調海洛因半兩約十八公克。被告係於攜帶海
洛因前往與林晉賢交易時，當場為警查獲，並將其所攜海洛因四包及供販賣聯絡用之
呼叫器一支扣案，該海洛因四包經法務部調查局鑑定結果，確係海洛因，淨重八十點
七六公克，亦有該局檢驗通知書可稽。被告大量販賣毒品予他人，其有營利之意圖至
明。罪證已臻明確，犯行堪以認定，為其所憑之證據及認定之理由。並以被告空言否
認犯罪，所辯不足採信；證人李仁修及同案被告林晉賢嗣後翻異前供，無非迴護之詞
，被告及林晉賢所辯遭警刑求取供云云，查無實據可證，均不可採，亦經依據卷內資
料分別詳予指駁及說明。查海洛因為肅清煙毒條例第二條所稱之毒品，被告販賣海洛
因予李仁修部分，係犯同條例第五條第一項之販賣毒品罪。其販賣海洛因予林晉賢時
，為警當場查獲，尚屬未遂，係犯同條例第六條、第五條第一項之販賣毒品未遂罪。
先後二次犯行，時間緊接，所犯罪名構成要件相同，顯係基於概括犯意，應依連續犯
規定，論以販賣毒品既遂一罪，但因販賣毒品罪法定本刑為死刑或無期徒刑，依法不
得加重。因而撤銷初審被告部分不當之科刑判決，改判適用肅清煙毒條例第五條第一
項、第十二條、第十三條第一項，刑法第十一條前段、第五十六條、第三十七條第一
項，論被告以連續販賣毒品罪，並審酌被告犯罪之一切情狀，量處無期徒刑，褫奪公
權終身。並將扣案之毒品海洛因淨重八十點七六公克依法宣告沒收銷燬，被告販賣海
洛因所得之價款五萬元，雖未扣案，但無證據證明已經費失，扣案之呼叫器一支為被
告供販賣毒品聯絡所用，均併予沒收。經核於法尚無違誤。被告無償贈與林晉賢海洛
因一包部分之事實，未據檢察官起訴，原判決並無認定此部分構成販賣毒品罪，亦未
併予審判，自無不洽。林晉賢經警授意，佯與被告約定買賣毒品海洛因，雖無實際購
毒之真意，但被告既有販毒之故意，且依約攜帶毒品前往交付，即已手實施販毒之
行為，其與林晉賢固不能真正完成買賣毒品之行為，仍應論以販賣毒品未遂罪。被告
經警查獲時，其所駕汽車之行李廂內，不論是否裝有珠寶，均不足資為被告非係販賣
毒品有利之證明，原審未予調查，亦不能指為違法。另證人李仁修非本件共同被告，
與被告無共犯關係，其於警訊及偵查中明確指證係向被告購買毒品海洛因，所證相符
，原審採為認定被告犯罪事實之證據，要無不合。至於其購毒資金來源、所購海洛因
之分量、包裝如何等細節，原判決雖未詳予認定，惟於判決之本旨並無影響。原審對
於被告犯罪之證據，已盡其調查能事，而其論處被告罪刑，復經詳所憑之證據及認
定之理由，與卷內證據資料相符，其認事用法均無違誤，自應予核准。又犯肅清煙毒
條例之罪者，以地方法院或其分院為初審，高等法院或其分院為終審，其經高等法院
或其分院判處死刑或無期徒刑之案件，應自判決送達被告之次日起十日內，將卷宗證
物送最高法院覆判，同條例第十六條第二款規定甚明。是被告對於煙毒案件之終審判
決不得聲明不服，其聲明上訴或聲請覆判，祇係促請原審法院為職權之發動，本院仍
應依覆判程序辦理，對於被告之上訴及聲請覆判，不另從程序上駁回，附此明。
據上論結，應依肅清煙毒條例第十七條第一款，判決如主文。
中      華      民      國    八十六    年      五      月     十五     日
                              最高法院刑事第五庭
                                  審判長法官  洪  清  江
                                        法官  李  璋  鵬
                                        法官  吳  昆  仁
                                        法官  李  彥  文
                                        法官  劉  敬  一
      右正本證明與原本無異
                                              書  記  官
中      華      民      國    八十六    年      五      月     十九     日
